【裁判字號】    97,台上,1652
【裁判日期】    970417
【裁判案由】    違反毒品危害防制條例
【裁判全文】
最高法院刑事判決            九十七年度台上字第一六五二號
上  訴  人  台灣高等法院檢察署檢察官
上  訴  人
即  被  告  乙○○ ○○○ ○○○ ○○○○○○（柯麗珊）
被      告  甲○ ○○○○ ○○○（黃順利）
                    新加坡
上 列一 人
選任辯護人  金  鑫律師
上列上訴人等因被告等違反毒品危害防制條例案件，不服台灣高
等法院中華民國九十七年一月三十日第二審判決（九十六年度上
訴字第五一０二號，起訴案號：台灣桃園地方法院檢察署九十六
年度偵字第一二九五五號），提起上訴，本院判決如下：
    主  文
原判決關於甲○ ○○○○ ○○○ （黃順利）部分撤銷，發回台灣高等法
院。
其他上訴駁回。
    理  由
甲、撤銷發回（即甲○ ○○○○ ○○○ ，下稱黃順利）部分：
本件原判決以公訴意旨略稱：被告黃順利與同案被告乙○○ ○○○ ○○
○ ○○○○○○，下稱柯麗珊）係男女朋友關係，二人藉至泰國地區遊
玩之機會，於民國九十六年六月三日夜間某時，在曼谷其等住宿
之旅館房內，接受一名為HENRY 之成年男子委託，以新加坡幣五
千元（折合新台幣約十萬五千元）之代價，約定為其自泰國地區
運輸第一級毒品海洛因進入台灣地區，其等即基於共同運輸第一
級毒品之犯意聯絡，由HENRY 當場交付各夾藏七十包海洛因之掛
毯二張予柯麗珊後，由柯麗珊將之置入黃順利之行李箱內，放置
妥適後，二人即搭乘中華航空公司班機，於翌（四）日二十時十
分許，抵達台灣桃園國際機場，將上開海洛因運輸進入我國國境
，旋於行李箱通過入境海關Ｘ光機時，為警查獲扣押該海洛因等
物，因認黃順利涉有共同犯毒品危害防制條例第四條第一項之運
輸第一級毒品及懲治走私條例第二條第一項之私運管制物品進口
罪嫌等情。但經審理結果，認為不能證明黃順利犯罪；因而撤銷
第一審關於黃順利部分之科刑判決，改判諭知其無罪，固非無見
。
惟按：審理事實之法院，對於案內與待證事項有關之一切證據，
除認為不必要者外，均應詳為調查，然後基於調查所得之心證以
為判斷之基礎。故證據雖已調查，而尚有其他必要部分並未調查
，仍難遽為被告有利或不利之認定。原判決以本件夾藏海洛因之
行李箱係柯麗珊所有，柯麗珊供稱黃順利不知運輸毒品之事，且
黃順利為警查獲時態度平常，又非無資力之人，無為新加坡幣五
千元之代價犯運輸毒品重罪之必要等情，乃認本件並無積極證據
足資證明黃順利犯罪。經查：一、扣案夾藏海洛因之行李箱，柯
麗珊、黃順利固均供稱為柯麗珊所有，其餘內放之物亦均為柯麗
珊個人之物品等語，但該行李箱內，除夾藏有毒品之掛毯外，其
餘尚置何物？如何均屬柯麗珊一人所有使用之物？卷內資料並非
周詳。此與該行李箱是否確為柯麗珊一人所有，而黃順利未參與
運輸毒品犯行之認定，有重要關係，難謂並無深入審認查明之必
要。二、柯麗珊於警詢供稱：HENRY 交伊掛毯後，伊告知黃順利
有朋友要伊將掛毯帶至台灣，將獲幾千新加坡幣之酬勞等語（見
本案第一二九五五號偵查卷第一０頁）。如果無訛，柯麗珊受託
將二件掛毯帶至台灣，即可獲幾千新加坡幣之酬勞，所獲代價與
其行為付出，應顯不相當；徵之時下以夾帶方式之毒品走私猖獗
，夾帶毒品入境者為圖獲得高價報酬，往往甘冒被查獲受處重刑
之危險，仍存僥倖心態以鋌而走險，黃順利已知柯麗珊替他人夾
帶物品，並將獲高價酬勞，衡情其與柯麗珊二人共僅攜帶二只行
李箱，其中一行李箱內放置他人委託攜帶之物品，所夾藏之毒品
且逾三公斤重，焉知並非夾帶違禁物品。是以黃順利縱未明示與
柯麗珊共同犯罪，但與柯麗珊將之帶入台灣，則其有無具私運毒
品入境之不確定故意，亦非無斟酌之餘地。原審未就上述事證詳
加查究釐清，即遽行判決，自嫌調查職責未盡。又柯麗珊雖於第
一審證稱：（HENRY 走了以後）在隔天，伊與黃順利在旅館樓下
大廳，要前往曼谷機場，伊對黃順利說昨天有朋友來，要伊交二
張地毯給在台灣的朋友，黃順利叫伊不要那麼雞婆，就是叫伊不
要做那麼無聊的事，但伊未將HENRY 答應給酬勞之事告知黃順利
等語（見第一審卷第九五、一０三、一０六頁），惟與前述其前
於警詢所供不符，究竟何者較為可採？原判決未說明如何取捨之
心證理由，併嫌理由不備。以上或為檢察官上訴意旨所指摘，或
為本院得依職權調查之事項，應認原判決關於黃順利部分有撤銷
發回更審之原因。
乙、上訴駁回（即柯麗珊）部分：
按刑事訴訟法第三百七十七條規定：上訴於第三審法院，非以判
決違背法令為理由，不得為之。是提起第三審上訴，應以原判決
違背法令為理由，係屬法定要件。如果上訴理由書狀並未依據卷
內訴訟資料，具體指摘原判決不適用何種法則或如何適用不當，
顯與法律規定得為第三審上訴理由之違法情形，不相適合時，即
應認其上訴為違背法律上之程式，予以駁回。本件原審經審理結
果，認為上訴人即被告柯麗珊於九十六年六月四日自泰國私運第
一級毒品海洛因一百四十包（合計淨重三三九０．五一公克，純
質淨重二六六０．八七公克），入境桃園國際機場，通關時為警
當場查獲，犯行明確，因而撤銷第一審關於柯麗珊部分之科刑判
決，改判仍依想像競合犯從一重論柯麗珊以共同運輸第一級毒品
罪，處有期徒刑十六年六月，並於刑之執行完畢或赦免後，驅逐
出境，及為相關沒收之諭知。已詳敘其調查、取捨證據之結果及
憑以認定犯罪事實之心證理由。從形式上觀察，原判決關於柯麗
珊部分尚無足以影響判決結果之違背法令情形存在。柯麗珊上訴
意旨略稱：伊經濟情況不佳，家有年邁父母及幼子，於本件僅擔
任私運毒品之「交通」角色，並已坦承犯罪，請依刑法第五十九
條之規定，再酌量減輕其刑等語。惟查：原判決業經審酌柯麗珊
所犯運輸第一級毒品罪，依其情節不無情輕法重，尚堪憫恕，如
處以最輕法定刑無期徒刑，仍屬過重，乃依刑法第五十九條之規
定，酌予減輕其刑，及說明其審酌量刑之情形，而在法定刑度內
量處其刑，並無逾越法律規定範圍或濫用權限情事。核柯麗珊上
訴意旨並未依據卷內訴訟資料，具體指摘原判決不適用何種法則
或如何適用不當，自與法律規定得為第三審上訴理由之違法情形
，不相適合。綜上所述，應認柯麗珊之上訴違背法律上之程式，
予以駁回。
據上論結，應依刑事訴訟法第三百九十七條、第四百零一條、第
三百九十五條前段，判決如主文。
中    華    民    國  九十七  年    四    月   十七   日
                      最高法院刑事第十一庭
                          審判長法官  邵  燕  玲
                                法官  李  伯  道
                                法官  孫  增  同
                                法官  吳      燦
                                法官  李  英  勇
      本件正本證明與原本無異
                                      書  記  官
中    華    民    國  九十七  年    四    月  二十二  日
                                                      Ｋ


司法院資訊處製作；財團法人民間司法改革基金會備份。
